【裁判字號】    89,上訴,116
【裁判日期】    890720
【裁判案由】    違反槍砲彈藥刀械管制條例
【裁判全文】
臺灣高等法院花蓮分院刑事判決            八十九年度上訴字第一一六號
    上  訴  人  臺灣花蓮地方法院檢察署檢察官
    被      告  甲○○
右列上訴人因被告違反槍砲彈藥刀械管制條例案件，不服臺灣花蓮地方法院八十九年
度訴字第二號中華民國八十九年三月三十日第一審判決，（提起案號：八十八年度偵
字第四三一八號）提起上訴，本院判決如左：
    主  文
原判決撤銷。
甲○○連續未經許可，持有可發射子彈具殺傷力之改造手槍，處有期徒刑貳年陸月，
併科罰金新台幣壹拾萬元，罰金部分如易服勞役，以新台幣玖佰元（即銀元佰元）
折算壹日。
扣案之改造玩具手槍枝、彈匣個及改造玩具子彈貳顆（原查扣參顆，鑑驗時業經
試射壹顆），均沒收。
    事  實
一甲○○基於概括之犯意，於民國八十八年九月間，在花蓮縣花蓮市○○街六十三號
  中，未經許可，無故持有可發射子彈具殺傷力之改造玩具手槍二枝（含彈匣二個）
  及改造玩具子彈三顆（鑑驗時業經試射一顆）。嗣於同年十一月二十七日下午七時
  四十分許，在花蓮縣吉安鄉勝安村勝安宮前，為警查獲，並扣得江永恒前開改造玩
  具手槍二枝、彈匣二個及改造玩具子彈三顆；嗣於同年十二月間，在台北市台北火
  車站南邊之中華路附近商店購得具有殺傷力之改造之四五玩具手槍一把（含彈匣一
  個），未經許可而持有之，八十九年三月十九日在花蓮市○○○街五十一號九樓之
  二十住處為警查獲，並扣得上開改造之四五玩具手槍一把（含彈匣一個，另查獲之
  子彈二發經鑑定結果認不具殺傷力）。
二案經花蓮縣警察局吉安分局報告臺灣花蓮地方法院檢察署檢察官偵查起訴及由該署
  移送本院併辦（八十九年度偵字第一００七號）。
    理  由
一訊據被告對於前揭犯罪事實，先後供稱第一次為警查獲之二把改造現具手槍是乙○○寄放的，或稱其中一把黑色改造玩具手槍是乙○○寄藏的，其第二次為警查獲之
  改造四五玩具手槍先則供稱是乙○○放置的，其後又坦承是自己於八十八年十二月
  間在台北市購買的。經查：被告第一次為警查獲之前開槍、彈均為其自己所有此業
  據其於警訊、偵查中供明在卷，並經證人王博正、呂乙甲、戴國揚證述槍彈係江永
  恒所持有等情明確，且有扣案之改造玩具手槍二枝、彈匣二個及改造玩具子彈三顆
  可證，而前開槍、彈經送內政部警政署刑事警察局鑑定結果，扣案之改造手槍二枝
  ，認係仿WALTHER 廠半自動手槍製造之金屬玩具手槍換裝土造金屬槍管改造而成，
  均具有殺傷力，而子彈三顆均係玩具槍彈殼加裝直徑約七．五mm金屬彈頭改造而成
  ，認具殺傷力，有八十八年十二月十六日刑鑑字第一三二一二號鑑驗通知書乙紙在
  卷可按。雖被告其後辯稱其第一次被查獲之槍、彈為乙○○寄放，有證人丁○○在
  場目睹云云，然經本院訊問證人丁○○，據其具結後供證並無其事（見本院八十九
  年六月十五日訊問證人筆錄），足其其所辯不實。另被告第二次為警查獲之改造四
  五玩具手槍，經內政部刑事警察局鑑驗結果，認具殺傷力，此亦有該局八十九年三
  月二十八日刑鑑字第三七四九四號鑑驗通知書在卷可稽（同時查獲之二顆子彈認不
  具殺傷力，見該鑑驗通知書）。被告於本院調查中供稱其第二次為警查獲之上開改
  造玩具槍為乙○○放置的，並稱係刑警丙○○告訴伊的，經本院傳訊證人丙○○，
  亦為丙○○所否認，且丙○○亦曾訊問乙○○，乙○○亦否認有寄放槍、彈於被告
  處之情事，此亦有丙○○所提乙○○警訊筆錄可稽（依該警訊筆錄記載湯某係根據
  被告供述該槍彈係竊自乙○○之釷星轎車駕駛座底下），凡此益見被告信口胡扯。
  本件事證明確，被告犯行應堪認定。
三核被告甲○○所為，係犯槍砲彈藥刀械管制條例第十一條第四項持有具殺傷力之改
  造玩具手槍罪及同條例第十二條第四項持有改造子彈罪。其第一次一行為同時持有
  改造具殺傷力之玩具手槍及子彈，為想像競合犯，應從一重之持有改造玩具手槍罪
  論處。其先後二次未經許可持有具殺傷力之改造玩具手槍時間緊接，犯罪構成要件
  相同，依其情節顯係基於概括犯意而為之，應依連續犯規定論以一罪，並加重其刑
  。本件被告第二次持有具殺傷力改造玩具手槍部分雖未經起訴，惟與已起訴部分具
  有連續關係為裁判上一罪而為起訴效力所及，本院自應併予審判，原審論處被告罪
  刑，原非無見，惟原判決就上開起訴效力所及部分未及審酌，尚有未洽，公訴人執
  此提起上訴，核有理由，因予撤銷改判。茲審酌被告犯後多方飾卸，諉過於人，惡
  性非輕等一切情狀，量處如主文所示之刑，及就罰金部分諭知易服勞役之標準。又
  槍砲彈藥刀械管制條例第十九條第一項固有應於刑之執行完畢或赦免後，令入勞動
  處所，強制工作三年之規定，然此規定因不問對行為人有無預防矯治其社會危險性
  之必要，一律宣付強制工作三年，限制其中不具社會危險性之受處分人之身體、自
  由部分，其所採措施與所欲達成預防矯治之目的及所需程度，不合憲法第二十三條
  所定之比例原則，已經大法官會議第四百七十一號解釋宣告不予適用，而本院認本
  件被告非屬嚴重職業性持有槍械之犯罪者，尚無依該條項之規定宣告強制工作之必
  要，並此敘明。扣案具殺傷力之改造手槍三枝、彈匣二個及子彈二顆（原查扣三顆
  ，鑑驗時業經試射一顆）係違禁物，應依刑法第三十八條第一項第一款規定宣告沒
  收。末查槍砲彈藥刀械管制條例於八十九年七月五日公布修正該條例第十一條，僅
  係訂正原法條之疏漏而未變更其實質內容，因不生新舊法比較問題，附此明。
據上論結，應依刑事訴訟法第三百六十九條第一項前段、第三百六十四條、第二百九
十九條第一項前段、槍砲彈藥刀械管制條例第十一條第四項、第十二條第四項，刑法
第十一條前段、第五十五條、第五十六條、第四十二條第二項、第三十八條第一項第
一款，罰金罰鍰提高標準條例第二條，判決如主文。
本案經檢察官李土城到庭執行職務。
中      華      民      國       八十九    年      七    月   二十      日
                                     審判長法官  謝  志  揚
                                           法官  蔡  俊  有
                                           法官  蔣  有  木
右正本證明與原本無異。
如對本判決不服，應於送達後十日內，向本院提出上訴狀。其未述理由者，並應於
提出上訴狀後十日內向本院補提理由狀(須附繕本)
                                         書記官  林  明  智
中      華      民      國       八十九     年      七   月    二十     日


司法院資訊處製作；財團法人民間司法改革基金會備份。
